臺灣臺北地方法院刑事判決
111年度審訴字第1752號
公  訴  人  臺灣臺北地方檢察署檢察官
被      告  蘇筵翔



上列被告因詐欺案件，經檢察官提起公訴（111年度少連偵緝字
第16號），被告於本院準備程序中就被訴事實為有罪之陳述，經
本院告以簡式審判程序之旨，並聽取當事人之意見後，裁定改行
簡式審判程序，並判決如下：
    主  文
乙○○犯三人以上共同詐欺取財罪，處有期徒刑壹年貳月。
    事實及理由
一、本案事實及證據，除更正及補充下列事項外，餘均引用起訴
    書之記載（如附件）：
  ㈠事實部分：
  ⒈起訴書犯罪事實欄一第7行「基於詐欺之犯意聯絡」之記載更
    正為「基於三人以上共同詐欺取財與掩飾、隱匿特定犯罪所
    得之來源及去向之洗錢犯意聯絡，」。
　⒉起訴書犯罪事實欄一第8至9行「而擔任提款車手工作」後補
    充記載「（本案非首次犯行）」。
　⒊起訴書犯罪事實欄一第15行「依『555』之指示」之記載更正為
    「乙○○依『菲特』之指示及陳○華依『555』之指示」。
  ⒋被告乙○○向告訴人甲○○取款日期更正為「110年10月7日」。
　⒌起訴書犯罪事實欄一第21行「以此方式詐得111萬元」之記載
    更正為「以此方式詐得111萬元並掩飾特定犯罪所得之本質
    、來源及去向」。
  ⒍被告領取報酬金額更正為「4,000元」
  ㈡證據部分：
    增列「被告於本院審理時之自白（見審訴字卷第52頁）」
二、論罪科刑：
  ㈠法律適用：
  ⒈核被告所為，係犯刑法第339條之4第1項第2款之三人以上共
    同詐欺取財罪及洗錢防制法第14條第1項之洗錢罪。
　⒉起訴書犯罪事實欄雖未敘及被告洗錢犯行部分，然此部分與
    起訴論罪部分，具有裁判上一罪關係，依審判不可分原則，
    乃為起訴效力所及，本院自得併予審理。
  ㈡共犯及罪數關係：
  ⒈被告與共犯陳○華（無證據證明被告於行為時知悉陳○華為少
    年）、「菲特」、「王浩銘」及「555」等姓名年籍不詳之
    本案詐騙集團成年成員就上開犯行間，係在合同意思範圍內
    ，各自分擔犯罪行為之一部，並相互利用他人之行為，以達
    遂行加重詐欺取財及洗錢等犯行，有犯意聯絡及行為分擔，
    應論以共同正犯。
  ⒉被告以一行為同時觸犯三人以上共同詐欺取財罪及洗錢罪，
    屬想像競合犯，應依刑法第55條規定，從一重之三人以上共
    同詐欺取財罪處斷。
　㈢量刑審酌：
　  爰以行為人責任為基礎，審酌被告不循正途獲取財產利益，
    竟加入詐欺集團擔任提款車手之工作，使告訴人甲○○受有財
    產損害，並危害財產交易安全，實屬不該，惟念被告犯後坦
    認犯行，且非居於詐欺犯罪主導地位，併參酌其與告訴人以
    新臺幣（下同）2萬5,000元調解成立並賠償完畢，有本院調
    解筆錄在卷可佐（見審訴字卷第57頁），兼衡被告於本院審
    理時自述高職肄業、未婚、現職超商計時人員、需扶養祖母
    等生活狀況（見審訴字卷第55頁），暨被告之獲利、犯罪動
    機、目的及手段、參與情節及告訴人被詐欺金額甚鉅、被告
    素行等一切情狀（被告於本院審理時坦承前揭罪名，是就被
    告所犯洗錢防制法部分，原應減輕其刑，然被告就上開犯行
    均係從一重論處三人以上共同詐欺取財罪，是此部分想像競
    合輕罪得減刑部分，本院量刑時併予審酌），量處如主文所
    示之刑。　
三、不予沒收之說明：
　  查被告本案報酬為4,000元，據其於準備程序時供承在卷（
    見審訴字卷第49頁），核屬其犯罪所得，然被告賠償告訴人
    之金額已逾其本案報酬，且已填補告訴人部分損害，業如前
    述，如再予沒收或追徵，將有過苛之虞，爰依刑法第38條之
    2第2項之規定，不予宣告沒收。另審酌被告本案犯行僅係負
    責取款之角色，並非主謀者，且衡諸目前司法實務查獲之案
    件，取款車手於上繳贓款後，對贓款即無處分權限，爰不就
    詐得款項部分宣告沒收，附此敘明。
據上論斷，應依刑事訴訟法第273條之1第1項、第299條第1項前
段、第310條之2、第454條第2項（依法院辦理刑事訴訟案件應行
注意事項第159點，判決書據上論結部分，得僅引用應適用之程
序法條），判決如主文。
本案經檢察官王文成提起公訴，檢察官李豫雙到庭執行職務。
中　　華　　民　　國　　111 　年　　10　　月　　12　　日
                  刑事第二十庭  法  官  賴鵬年  
上正本證明與原本無異。 
如不服本判決應於收受送達後20日內向本院提出上訴書狀，並應
敘述具體理由；其未敘述上訴理由者，應於上訴期間屆滿後20日
內向本院補提理由書（均須按他造當事人之人數附繕本）「切勿
逕送上級法院」。告訴人或被害人如對於本判決不服者，應具備
理由請求檢察官上訴，其上訴期間之計算係以檢察官收受判決正
本之日期為準。
                                書記官  林意禎
中　　華　　民　　國　　111 　年　　10　　月　　12　　日

附錄本案論罪科刑法條全文：
中華民國刑法第339條之4
犯第339條詐欺罪而有下列情形之一者，處1年以上7年以下有期
徒刑，得併科1百萬元以下罰金：
一、冒用政府機關或公務員名義犯之。
二、三人以上共同犯之。
三、以廣播電視、電子通訊、網際網路或其他媒體等傳播工具，
    對公眾散布而犯之。
前項之未遂犯罰之。
洗錢防制法第14條
有第二條各款所列洗錢行為者，處7年以下有期徒刑，併科新臺
幣5百萬元以下罰金。
前項之未遂犯罰之。
前二項情形，不得科以超過其特定犯罪所定最重本刑之刑。
附件：
臺灣臺北地方檢察署檢察官起訴書
                                 111年度少連偵緝字第16號
　　被　　　告　乙○○　男　19歲（民國00年0月00日生）
　　　　　　　　　　　　住○○市○○區○○路000號2樓
　　　　　　　　　　　　居新北市○○區○○街000巷00號5樓
　　　　　　　　　　　　　502室
　　　　　　　　　　　　國民身分證統一編號：Z000000000號
上列被告因詐欺案件，業經偵查終結，認應提起公訴，茲將犯罪
事實及證據並所犯法條分敘如下：
　　　　犯罪事實
一、乙○○明知陳○華（民國00年0月生之少年，真實姓名年籍詳卷
    ，所涉詐欺取財罪嫌部分，業經警移送臺灣臺北地方法院少
    年法庭審理中）及真實姓名年籍不詳，綽號「菲特」、「王
    浩銘」、「555」之人均為詐欺集團成員，然為賺取報酬，
    竟與陳○華、「菲特」、「王浩銘」、「555」及所屬詐欺集
    團其他真實姓名年籍不詳之成員共同意圖為自己不法所有，
    基於詐欺之犯意聯絡，自110年10月4日起，加入陳○華、「
    菲特」、「王浩銘」、「555」所屬詐欺集團，而擔任提款
    車手之工作。其分工方式係先由該詐欺集團之成員於110年1
    0月5日15時許，前往臺北市○○區○○街000巷000號甲○○住處外
    ，佯為「警察分署」之「王建國先生」及「林正義隊長」，
    對甲○○誆稱其涉及財產案件，須將財產提交法院公證云云，
    致甲○○因而陷於錯誤，與詐欺集團成員相約於110年10月6日
    ，在前開甲○○住處外交付財產，再由乙○○及陳○華依「555」
    之指示，於110年10月6日，在前開甲○○住處前，由乙○○自甲
    ○○處領取上開詐騙所得新臺幣（下同）111萬元，陳○華則在
    附近負責監視把風，乙○○領得上開款項後，即依指示將款項
    置入臺北捷運永春站之男廁內，並由陳○華依指示前往領取
    後，前往桃園市桃園區慈文路與永安路615巷交岔路口旁公
    園交付予詐欺集團之上游成員，以此方式詐得111萬元，乙○
    ○並依指示前往指定地點領取報酬5,000元。嗣甲○○察覺受騙
    後報警處理，經警循線查悉上情。
二、案經甲○○訴由臺北市政府警察局信義分局報告偵辦。
　　　　證據並所犯法條
一、證據清單及待證事實：
編號 證據名稱 待證事實 1 被告乙○○於警詢及偵查中之自白。 坦承全部犯罪事實。 2 告訴人甲○○於警詢中之指訴。 證明告訴人因遭詐欺集團詐欺，而將款項交付被告之事實。 3 證人陳○華於警詢中之證述。 證明被告自告訴人處收款時，證人陳○華在旁把風之事實。 4 內政部警政署反詐騙諮詢專線紀錄表、臺北市政府警察局信義分局五分埔派出所受（處）理案件證明單、受理各類案件紀錄表各1份及告訴人存摺影本2張、告訴人受詐欺而筆記之記事紙1張。 證明告訴人因遭詐欺集團詐欺，而將款項交付被告之事實。 5 現場監視錄影畫面翻攝照片8張。 證明被告於上開時間、地點，領取告訴人所交付款項之事實。 
二、核被告所為，係犯刑法第339條之4第1項第2款三人以上共同
    犯詐欺取財罪嫌。被告與「菲特」、「王浩銘」、「555」
    及所屬詐欺集團其他成員間，有犯意聯絡及行為分擔，請論以
    共同正犯。未扣案之111萬5,000元（含被害人遭詐欺之款項
    共111萬元，及被告之報酬5,000元），為被告之犯罪所得，
    倘於裁判前未能實際合法發還被害人，請依刑法第38條之1
    第1項前段及第3項之規定諭知沒收，於全部或一部不能沒收
    或不宜執行沒收時，追徵其價額。
三、依刑事訴訟法第251條第1項提起公訴。
　　此　致
臺灣臺北地方法院
中　　華　　民　　國　 111　　年　　7 　　月　　12　　日
　　　　　　　　　　　　　檢　察　官　　王文成
本件正本證明與原本無異 
中　　華　　民　　國　 111　　年　　7 　　月　　26　　日
　　　　　　　　　　　　　書　記　官　　陳瑞和